【裁判字號】    92,中簡上,410
【裁判日期】    921208
【裁判案由】    妨害自由
【裁判全文】
臺灣臺中地方法院刑事判決                      九十二年度中簡上字第四一號
    上  訴  人
    即  被  告  丙○○
    選任辯護人  酈長春律師
右上訴人因妨害自由案件，不服本院臺中簡易庭九十二年度中簡字第一六四四號中華
民國九十二年八月七日第一審簡易判決（聲請案號：臺灣臺中地方法院檢察署九十一
年度偵字第一九○一三號），提起上訴，本院管轄之第二審合議庭判決如左：
    主  文
上訴駁回。
    事  實
一、丙○○前於民國（下同）九十年三月間因妨害自由案件，經臺灣高等法院臺中分
    院於九十二年二月十日以九十一年度上訴字第一四七七號判處有期徒刑三月（未
    構成累犯）。又丙○○原與甲○○係男女朋友關係，交往期間丙○○時因情緒不
    穩而出手毆打甲○○，嗣於九十一年九月二十一日晚上，因甲○○打電話予丙○
    ○表示要與之分手，丙○○即於翌日（即同月二十二日）上午八時許，趕至臺中
    縣大里市○○路○段三八二巷九號六樓甲○○母親住處，以要拿東西給甲○○為
    由要其下樓，甲○○因已告知要分手，即以感冒身體不適為由予以婉拒，此時丙
    ○○表示若不下樓，就要直接上樓找她，甲○○不得已只得下樓會見，丙○○當
    下即要求甲○○坐上車，並將甲○○直接載至臺中市○○路二之一三八之十號十
    一樓租屋處，約同日九時許到達前開租屋處後，丙○○即以凶惡臉色強拉甲○○
    進入該承租套房內，先將甲○○推倒在床上後，為避免甲○○掙扎喊叫，故壓住
    甲○○雙手，並以枕頭壓往甲○○之臉部，繼而基於剝奪甲○○行動自由之犯意
    ，用二條童軍繩將甲○○雙手反綁在背後、復綁住雙腳，且以膠帶摀住甲○○的
    嘴巴，之後進入廁所內拿出洗廁清潔劑，同時以加害身體之事向甲○○恫稱：「
    相不相信我會從妳臉上潑下。」致使甲○○心生畏懼，經甲○○苦苦哀求下，丙
    ○○始行作罷。接著，丙○○復以膠帶矇著甲○○雙眼，過了不久，丙○○始將
    甲○○眼部及嘴部之膠帶撕下，質問甲○○要如何解決他們兩人間的問題，甲○
    ○恐懼再遭不測，只得委以表示願搬回與之同住，丙○○（約至同日中午）始將
    之鬆綁，而甲○○之雙手、雙腳因掙扎及受丙○○之捆綁而受有右上臂瘀傷、右
    前臂瘀傷、右手腕瘀傷、左前臂瘀傷、左手肘瘀傷、左前臂瘀傷、左手腕瘀傷、
    左小腿後側瘀傷（傷害部分業經甲○○撤回告訴），至此時甲○○已遭丙○○限
    制自由達二個小時左右。詎於丙○○將甲○○鬆綁後，丙○○為確保甲○○履行
    前開承諾，旋又拿出空白本票，並持童軍繩作勢欲綁之脅迫方式，使甲○○行無
    義務之事，喝令甲○○簽立新台幣（下同）五千元本票，並以加害身體、自由、
    財產之事威脅甲○○稱：如果分手，將之押至馬來西亞賣掉還錢等語，致使甲○
    ○生心畏懼，致生危害於安全。復丙○○因甲○○苦苦哀求，又因疲累而在房間
    內睡去，此際甲○○恐因擅自離開會遭來丙○○之不悅，而未離去，直至當日下
    午二時許，丙○○睡醒後，始讓甲○○自行離去，於九十二年九月二十三日下午
    九時三十分許至行政院衛生署臺中醫院驗傷。其後丙○○仍多次打電話予甲○○
    ，甲○○因恐再遭不測，於九十一年九月二十五日向警方報案而循線查獲上情，
    並於九十一年九月二十五日晚上九時許，在臺中市○○路○段二四八號丙○○工
    作處扣得右開本票一張。
二、案經甲○○訴由臺中市警察局第三分局報告臺灣臺中地方法院檢察署檢察官偵查
    起訴。
    理  由
一、訊據被告丙○○固坦承於右揭時地偕同告訴人至租屋處及簽立本票等情事，惟矢
    口決否認有何妨害自由、恐嚇及強制之犯行，辯稱：沒有用童軍繩綑綁告訴人，
    告訴人的身體有時睡醒即會有瘀青，驗傷單上之傷勢亦非被告造成，伊並無押告
    訴人，是告訴人之母親不同意我們在一起，告訴人提出分手，伊始向告訴人提及
    前所積欠的金錢應如何處理，告訴人才要簽五千元的本票，告訴人玩股票輸了很
    多錢，伊都以金錢協助告訴人，所以伊不可能跟告訴人要五千元，伊不想與告訴
    人分手，告訴人受母親之影響，始會如此陳述云云。惟查：
（一）右開犯罪事實迭據告訴人於警詢、偵查、本院準備程序中之指訴及本院審理程
      序證述綦詳（見偵查卷第七至九、二八、二九頁、本院卷第二二至二四頁），
      核與告訴人甲○○改以證人之身分經交互結問時結證稱：當天（指九十一年九
      月二十二日）是上午八、九時上被告的車，就直接到達五權路之租屋處，到達
      的時間約上午九時許，一進屋內，被告即將其推到床上，經掙扎後，被告即以
      童軍繩將其雙手捆綁在背部，然因遭其掙脫，被告再次捆綁時之力道及緊度均
      有加增，復又將其雙手捆綁，又以膠帶貼住其嘴部，嗣從包包內拿出廁所清潔
      劑恫稱伊會將洗廁清潔劑從其臉上灑下，被告接著以膠帶矇住其雙眼，約至中
      午之際被告始將膠帶撕下並為其鬆綁，之後被告又手持童軍繩作勢要再將其捆
      綁，並從伊包包內拿出本票一紙，要其簽一萬元本票，經其央求後改為五千元
      ，簽完後，被告再次向其恐嚇稱馬上就會有人要將其帶去馬來西亞等語互核相
      符（見本院卷第五一至六三、七八、七九頁），並無相互矛盾疵異之處，另告
      訴人遭受被告持童軍繩捆綁達二個小時左右因而受有右上臂、右前臂、右手腕
      、左前臂、左手肘、左前臂、左手腕、左小腿後側等處瘀傷，則有告訴人於翌
      日即九十一年九月二十三日前往行政院衛生署臺中醫院就診之驗傷診斷書一紙
      在卷可憑（見偵查卷第十六頁），觀之告訴人手部傷勢各呈外側左右對稱之形
      態，與受繩捆綁之狀況可互為印徵，堪可證明告訴人之雙手確有遭受捆綁之現
      象，且依告訴人即證人甲○○前開指陳，復於被告臺中市○○路○段二四八號
      工作處所扣得由告訴人於九十一年九月二十二日所簽發之票號ＴＨ00000
      00號、票面金額五千元之本票一紙，應認被告於當日上午確將告訴人載至租
      屋處，並由告訴人簽立五千元本票一紙予被告等情無訛。
（二）被告雖否認以童軍繩捆綁告訴人之非法方法，限制告訴人自由之犯行，辯稱：
      告訴人身上時而出現不明瘀傷，告訴人身上的傷並非被告所造成云云，然以：
  １、被告聲請訊問之證人即被告僱傭之職員邱瓊玉、被告之友人李俊山、吳俊明固
      均結證稱：平時與告訴人接觸時，即時而見及告訴人身上、手上有不明瘀傷等
      語（見本院卷第六四至七十頁），然前開證人邱瓊玉、吳俊明亦均證稱：從未
      詢及告訴人身上之瘀傷造成之緣由（見本院卷第六五、六八頁），又核所謂瘀
      傷係在不小心跌倒或遭遇重擊，皮下出血即造成之傷害，會出現藍、黑、紫色
      ，約需一星期後，則消褪為黃色，並逐漸消失，一般人在無碰撞之情形下，皮
      膚應不致呈現烏青之瘀傷表徵，本件告訴人經本院當庭選任本院女法警謝淑真
      勘驗告訴人之雙手，並未發現告訴人雙手有瘀傷之情事（見本院卷第七一頁）
      ，可認告訴人之皮膚狀況並無異於常人之情況，若非經由碰撞，應不致呈現瘀
      傷之現象，而據前開證人之證述，固然足稽告訴人平常時而發生碰撞之情事而
      造成皮下出血，然對於本件案發翌日告訴人手部經醫院診斷呈現多處瘀傷係由
      何人以何方式造成等各情，均無法予以證明，是前開證人之證詞與告訴人於案
      發手部傷勢之成因，欠缺關連性，無足採為被告有利之認定，從而，被告恃前
      開證人之證詞辯稱告訴人於驗傷單上所呈手部多處瘀傷非伊所致云云，顯不可
      採。
  ２、復據告訴人即證人甲○○前所證述之各情觀之，告訴人遭被告以童軍繩將其雙
      手反綁在背後達二個小時左右，且因被告綁其雙手時曾遭其掙脫，被告再次捆
      綁時之力量及緊度均有增加，衡情，經長達一、二小時之強力束縛，自然呈現
      雙手對稱式之瘀傷，已有前揭驗傷診斷書可證，雖告訴人業將被告所涉傷害犯
      行撤回告訴，惟該瘀傷係因告訴人遭被告捆綁手腳限制自由所致，應可認定，
      被告辯稱伊未限制告訴人之自由，又告訴人身上傷非伊所造成云云，均屬虛妄
      ，不可採信。
（三）另被告縱辯稱：扣案之五千元本票，係告訴人為清償欠款主動簽發予伊，伊並
      無脅迫告訴人之情事，本件告訴人受母親之影響，始會如此陳述云云，惟以：
  １、被告對於告訴人簽發之面額五千元本票一紙之緣由，先分別於警詢、偵查時稱
      ：「因為甲○○要跟我分手，我說那妳欠我新台幣伍仟元要還我，甲○○身上
      沒有錢才簽下伍仟元本票（票號ＴＨ0000000）．．．」「她提出要分
      手，我說那妳欠我的錢要怎麼辦，她才說要簽本票給我。」「那時她提議分手
      ，我說好，就叫她還錢，她說沒有錢，以後再還，是她建議說要簽本票給我」
      等語（見偵查卷第五、二二、四四頁），惟嗣於本院準備、審理程序時更詞稱
      ：「．．．我與告訴人交往一年，期間告訴人跟我借的錢，因為我沒有要告訴
      人還我，所以我也沒在計算。當天我們聊到告訴人自己說要還我錢，她說她不
      願意欠我，但我不知道她欠我多少，所以告訴人就簽了五千元的本票給我．．
      ．」「．．．，所以吳（指告訴人）的日常生活費用都是我出的，是吳說不想
      欠我，所以他自己拿桌上的本票寫的，．．．」「（問：你為何要吳寫五千元
      的本票？）我沒有要吳寫，是吳說他要搬回去了，他要把欠我的還我，我說不
      要他還，．．．我都是陸續給他，所以說不知道，吳說如果我不講，吳就要寫
      五千元，我隨便他，他就寫了，如果我要拿也是拿多一點，拿五千元做什麼。
      」等情（見本院卷第二十、七三、八二頁），是以被告對於告訴人簽發五千元
      本票一紙之理由及經過究係為何，前後所述已然更異，且被告先稱係伊要求告
      訴人清償欠款，復又改稱伊並無要告訴人還款的意思，互為矛盾，又衡之被告
      自承與告訴人交往期間為告訴人提供許多金錢之資助，告訴人所簽發之五千元
      本票，根本不足以抵償，是以被告若無恃該紙本票以嵌制告訴人履行續為交往
      承諾之意，被告自可將本票毀損丟棄，何需將本票保存於工作處所？顯見被告
      脅迫告訴人簽發本票，非意在不法所有，而在確保告訴人能履行搬回同住之意
      甚明。
      ２、又被告屢稱：伊對告訴人之真情深重，已論及婚嫁，其間伊每每提供金錢
      資助告訴人，然告訴人卻受母親之影響，欲與伊分手，始如此陳述，並提起本
      件訴訟云云。然而，據被告所稱各情觀之，伊若於九十一年九月二十二日上午
      平和地與告訴人達成分手之協議，並收受告訴人所簽發之五千元本票以清償該
      二人於交往期間之金錢借貸，則可認雙方針對中止男女朋友關係一事已無爭議
      ，若此，告訴人何需於翌日前往醫院驗傷，並藉本件訴訟以達與被告分手之目
      的；反之，若被告與告訴人並未對於分手一情達成協議，則被告又何以收受該
      紙五千元之本票？復以，針對被告所稱：當告訴人離開被告租屋處後，約同日
      下午五、六時許，伊有以電話詢問被告有無至醫院就診，並聯絡藥劑師依告訴
      人之病情配藥，伊復將藥物送往告訴人之住處，親見告訴人服用後始離去各情
      ，告訴人對此並無異詞，足稽告訴人所訴之情，並非全然不利於被告，且衡之
      若被告對告訴人情深意重，呵護備置，告訴人當不至於悖情忘義，構詞誣陷，
      此斟酌告訴人於偵查時所述：「（問：丙○○傷害的部分是否還要告訴？）不
      要了，我願意撤回告訴。」「（問：對於丙○○涉嫌妨害自由的部分，你是否
      願意原諒他？）只要他不再打擾我的話，我就願意原諒他。」等語，誠可認若
      非告訴人遭被告逾矩侵擾，應無提起本件告訴之可能，從而，被告質疑告訴人
      提出告訴之動機，顯然避重就輕，倒果為因，委無足採。
（四）綜上所述，被告以童軍繩捆綁告訴人甲○○之雙手、雙腳之非法方法剝奪告訴
      人之行動自由，復於鬆綁後，為確保甲○○履行仍維持男女朋友關係之承諾，
      拿出空白本票，持童軍繩作勢欲綁之脅迫方式，使告訴人行無義務之事，簽發
      五千元本票，嗣以加害身體、自由、財產之事威脅告訴人稱倘若分手，即用該
      本票追索，及將之押至馬來西亞賣掉等語，致使告訴人生心畏懼，致生危害於
      安全等情，事證明確，被告犯行堪予認定。
二、核被告以童軍繩捆綁告訴人之雙手、雙腳之非法方法剝奪告訴人之行動自由達二
    小時左右，係犯刑法第三百零二條第一項之非法剝奪人之行動自由罪；又被告將
    告訴人鬆綁後，拿出空白本票，脅迫告訴人簽發五千元本票，則係犯同法第三百
    零四條第一項脅迫使人行無義務之事；另被告以加害身體、自由、財產之事威脅
    告訴人稱倘若分手，即用該本票追索，及將之押至馬來西亞賣掉等語，則係犯同
    法第三百零五條之恐嚇安全罪嫌。被告所犯上開三罪間，有方法目的、原因結果
    之牽連關係，應從一重之非法剝奪人之行動自由罪論處。原審因而適用刑事訴訟
    法第四百四十九條第一項、第四百五十條第一項、第四百五十四條第二項，刑法
    第三百零二條第一項、第三百零四條第一項、第三百零五條、第五十五條後段、
    第四十一條第一項前段、第三十八條第一項第二款，罰金罰鍰提高標準條例第一
    條前段、第二條等規定，並審酌被告任職於討債公司，討債行為失當而為法院判
    處妨害自由罪刑在案，此有本院九十一年度訴字第六二四號判決、臺灣高等法院
    臺中分院九十一年度上訴字第一四七七號判決附卷可稽（見偵查卷第五七至六三
    頁），而本件告訴人於偵查中，念在交往之情，已表示被告不再騷擾即可，同時
    當庭撤回傷害刑事告訴，以求息事寧人，惟質之被告仍不知悔悟，仍矢口否認有
    有關法院審理之妨害自由犯行，可見其犯後態度十分惡劣，且對於控制自己能力
    意志薄弱，常因細故對人暴力相向之習性等情，量處有期徒刑六月，如易科罰金
    ，以三百元折算一日，並宣告扣案之本票一紙沒收，其認事用法核無違誤，量刑
    亦屬允當，上訴意旨猶執陳詞否認犯罪，其上訴為無理由，應予駁回。
據上論斷，應依刑事訴訟法第四百五十五條之一第三項、第三百六十八條，判決如主
文。
本案經檢察官乙○○到庭執行職務。
中      華      民      國    九十二    年      十二    月      八     日
                                臺灣臺中地方法院刑事第十二庭
                                    審判長法  官  吳  進  發
                                          法  官  黃  家  慧
                                          法  官  劉  兆  菊
右正本證明與原本無異。
本件不得上訴。
中      華      民      國      九十二      年     十二     月    八    日
                                          書記官
附錄本案所犯法條全文
刑法第三百零二條第一項
私行拘禁或以其他非法方法，剝奪人之行動自由者，處五年以下有期徒刑、拘役或三
百元以下罰金。
刑法第三百零四條第一項以強暴、脅迫使人行無義務之事或妨害人行使權利者，處三
年以下有期徒刑、拘役或三百元以下罰金。
刑法第三百零五條以加害生命、身體、自由、名譽、財產之事，恐嚇他人致生危害於
安全者，處二年以下有期徒刑、拘役或三百元以下罰金。


司法院資訊處製作；財團法人民間司法改革基金會備份。
